臺灣臺中地方法院刑事判決　　　　　　　　　　　　　　九十三年度自字第五七號
　　自　訴　人　甲○○
　　被　　　告　乙○○
　　選任辯護人　李淑女
右列被告因傷害案件，經自訴人提起自訴及檢察官移
署九十三年度偵字第八七四九號），本院判決如左：
    主  文
乙○○無罪。
    理  由
一、自訴意旨略以：被告乙○○於民國九十年十一月十八日與自訴人甲○○之子李嘉
    仁結婚，為自訴人甲○○之媳婦，被告乙○○並於九十一年五月十二日生下一女
    李怡真。被告乙○○前對自訴人甲○○已有忤逆不敬之行為，經自訴人之子李嘉
    仁與其溝通後，被告乙○○表示願向自訴人甲○○道歉，並保證以後能和睦相處
    ，詎九十二年九月十一日晚上十一時四十分許，被告乙○○自其房間走出至家中
    客廳，非但未向坐於客廳之自訴人甲○○道歉，反以強硬口氣警告自訴人甲○○
    今後不能再隨意將孫女李怡真帶出去玩，李嘉仁為緩和氣氛，即一再好言相勸被
    告乙○○，詎被告乙○○竟如發狂之野獸，用盡全身之力撲向自訴人甲○○，將
    自訴人推倒，並壓在自訴人乙○○身上，且以其頭部猛撞自訴人下巴，經在場自
    訴人之夫李日模及子李嘉仁合力將被告拉起後，被告乙○○仍再度以腳猛踢自訴
    人甲○○，致自訴人甲○○受有左手前臂瘀青血腫、右手腕瘀青血腫、右大腿瘀
    青血腫及右膝瘀青血腫之傷害，因認被告乙○○涉有刑法第二百七十七條第一項
    之傷害罪嫌。
二、按犯罪事實應依證據認定之，無證據不得認定犯罪事實。又不能證明被告犯罪者
    ，應諭知無罪之判決，刑事訴訟法第一百五十四條第二項、第三百零一條第一項
    分別定有明文。又認定不利於被告之事實，須依積極證據，苟積極證據不足為不
    利於被告事實之認定時，即應為有利於被告之認定，更不必有何有利之證據。另
    按事實之認定，應憑證據，如未能發現相當證據，或證據不足以證明，自不能以
推測或擬制之方法，以為裁判基礎；又認定犯罪事實，所憑之證據，雖不以直接
    證據為限，間接證據亦包括在內，然無論直接或間接證據，其為訴訟上之證明，
    須於通常一般之人均不致於有所懷疑，而得確信其為真實之程度者，始得據之為
    有罪之認定，倘其證明尚未達到此一程度，而有合理性懷疑之存在時，即無從為
    有罪之認定。再按告訴人之告訴，係以使被告受刑事追訴為目的，其指訴是否與
    事實相符，仍應調查其他證據，以資審認，必被害人所述被害情形，無瑕疵可擊
    ，且就其他方面調查，又與事實相符，始足據為有罪判決之基礎，最高法院三十
    年上字第八一六號判例、四十年台上字第八六號判例、三十年上字第一八三一號
    判例、七十六年台上字第四九八六號判例及八十一年度台上字第三五三九號裁判
    分別著有明文可資參照。
三、自訴意旨認被告乙○○涉有前開傷害罪嫌，無非係以自訴人甲○○之指訴、證人
    李嘉仁、李日模二人之證詞及驗傷診斷書為其論據，訊據被告乙○○則堅決否認
    涉有前開犯行，辯稱：案發當時伊身體被抓住，唯一能動的部分只有腳，且整個
    人被李嘉仁壓住，肩頸在地上，自訴人甲○○又抓著伊頭髮，並攻擊伊，雖然伊
    一直掙扎，還是被壓制在地板，根本無力反擊等語，資為抗辯。經查：
(一)、自訴人甲○○對於被告乙○○攻擊伊之方式，先後指訴：「（九十二年九月十二
    日當天情形？）‧‧‧，我回到家坐在沙發上，我兒子就去房間叫我媳婦出來，
    她一出來，就坐在沙發上，我問她不是要跟我說什麼嗎，她說受美國教育，時代
    不同，我跟她說長輩還是長輩，後來她突然站起來指著我說最後一次警告你，不
    能隨便帶怡真出去，我問她為什麼不行，我兒子就站起來制止她，後來可能有推
    她，乙○○就退到牆壁旁的椅子上，我嚇一跳，要站起來，乙○○又衝過來，和
    我兒子發生拉扯，我想要把她們拉開，結果沒有力氣，乙○○一推我，我又跌坐
    在沙發椅上，頭有點昏，又跌在地上，我聽到我兒子叫我要注意頭部，我後來發
    現胸口很悶，才發現乙○○的頭壓在我胸口上，我推不動她，只有抓著她的頭髮
    要把她推開，乙○○的人是躺在我身上，我兒子要把乙○○拉開，拉不起來，才
    叫我先生出來，我先生出來之後才幫忙拉住乙○○的腿部將她拉開」、「（乙○
    ○什麼原因壓在你身上？）乙○○與李嘉仁發生爭執，她說最後一次警告等語，
    並用手指著我，李嘉仁把她推開，她衝過來與李嘉仁發生拉扯，我本來坐著，後
    來站起來，我去排解他們糾紛時，就被她撞倒」、「（乙○○是故意推倒你還是
    不小心？）乙○○先推李嘉仁，後來又用雙手推我，將我推倒在沙發，乙○○同
    時倒下來，就壓在我身上」、「（後來你們是在沙發上還是地上？）乙○○先在
    沙發上壓我，我在掙扎，她再攻擊我，後來我們順勢又跌在地上，她還是壓在我
    身上」云云，而對於伊究竟如何受傷乙節，則先後指稱：「（乙○○壓在你身上
    時，有無踢打你？）她的手被我兒子捉住，腳一直踢，造成我腿部瘀青」、「（
    身上的傷是從何來的？）也是那一天用到的，我從沙發椅上跌到地上，如何受傷
    不清楚」、「（你身體的傷如何造成？）我不知道，後來我家人發現叫我去驗傷
    」、「我的意思是我被乙○○壓在底下，不知道乙○○如何傷害我，但我確定我
    的傷是乙○○造成的」、「（本件被告如何傷害你？）我去排解被告與她先生的
    糾紛時，她就用手推我，剛好後面有沙發，我就倒在沙發上，她自己又倒下來，
    就撲在我身上。她用腳踢沙發椅背，我就從沙發上倒下來，身上傷勢應該是從沙
    發上摔下來時造成的」云云。則細譯自訴人甲○○前開指訴情節，對於被告乙○
    ○究竟係撞倒或推倒伊，在沙發上有無壓住並攻擊伊等情，指述情節均未盡相符
    ，且對於身上之傷勢如何造成，或稱係因被告乙○○腳一直踢，造成伊腿部瘀青
    ，或稱伊不知情，或稱係從沙發上摔下來時所造成，所述亦相左，是自訴人所述
    是否可採，已有可疑。
(二)、再依自訴人甲○○所指述：被告乙○○先與李嘉仁發生拉扯，之後又用雙手將伊
    推倒在沙發，之後即壓在身上攻擊伊之情節觀之，被告乙○○當時既與自訴人之
    子李嘉仁發生拉扯爭執，如何又有餘裕得攻擊自訴人甲○○？況自訴人乙○○亦
    自承：「‧‧‧我兒子（指李嘉仁）就站起來制止她（指被告乙○○），後來可
    能有推她，乙○○就退到牆壁旁的椅子上，我嚇一跳，要站起來，乙○○又衝過
    來，和我兒子發生拉扯」等語，足見當時係因李嘉仁將被告乙○○推開，始引發
    本件之肢體衝突，則本件發生肢體衝突之兩方，既為被告乙○○與證人李嘉仁，
    則乙○○亦實無轉而攻擊自訴人甲○○之理由。再參以被告乙○○係仰躺於自訴
    人甲○○身上，為自訴人所不爭執，則本件若如自訴人所言，係被告乙○○向前
    推倒自訴人甲○○，則被告乙○○縱然重心不穩，亦僅會向前撲倒，當無向後仰
    倒之理，再縱然被告乙○○於推倒自訴人同時，因反作用力關係，而向後仰倒，
    因作用力與反作用力方向相反，被告仰倒之方向與自訴人被推倒之方向應係相反
    ，亦絕無與自訴人倒向同一方向，並仰躺於自訴人身上之理。至自訴人甲○○雖
    又指訴：被告壓在伊身上後，不斷以手腳揮打攻擊伊云云，然一般人若欲攻擊他
    人，均會以正面方式攻擊，方符合人體之關節結構，且得以知悉被攻擊者之位置
    所在，本件被告若係有意攻擊自訴人，又豈會採取此種不合理之攻擊方式？而自
    訴人復自承：乙○○壓在伊身上時，雙手被伊子李嘉仁捉住等語，則被告既已倒
    在自訴人身上，雙手復被自訴人之子李嘉仁抓住，自顧已屬不暇，又豈有可能以
    上開不合理之方式攻擊自訴人？是自訴人前開指訴，實與常情有違。
(三)、至證人即自訴人之子李嘉仁雖證稱：「‧‧‧，我嚇一跳，趕緊把她拉開，她可
    能重心不穩，就扶著牆壁，之後就跑到我媽旁邊，把我媽推倒在地上，結果乙○
    ○也躺在地上，就手腳往我媽媽身上踢打」云云，然證人李嘉仁與自訴人甲○○
    為母子關係，其證詞已有偏頗之虞，況本件係因證人李嘉仁將被告乙○○推開，
    始引發本件之肢體衝突，業經本院認定於前，是證人李嘉仁前開之證詞更難期公
    平，再者，證人李嘉仁前開證述之衝突情節，與常情並不相符，亦經本院論述於
    前，是證人李嘉仁前開所述即難採信。再證人即甲○○之夫李日模則證稱：「（
    九十二年九月十二日發生情形？）當時我在睡覺，聽到吵鬧聲才出來，看到乙○
    ○壓在甲○○身上，甲○○臉部朝上，乙○○臉部是朝下，面對她，壓在她身上
    ，乙○○體重六十五公斤以上，甲○○五十公斤左右，身體也不好，我看到乙○
    ○壓在她身上，我就拉住乙○○的腳跟後，以便甲○○爬起來，我都沒有出手打
    乙○○」、「（你看到乙○○壓在甲○○身上，有無看到乙○○動手打甲○○？
    ）答：我出來時只見乙○○壓在甲○○身上，怕出人命，趕快把她拉開」等語，
    則證人李日模前開證詞亦未證述被告乙○○有何傷害自訴人甲○○之犯行。
四、綜上所述，本案顯缺乏足以證明被告乙○○有傷害自訴人甲○○之犯罪證據，此
    外復查無其他積極證據足資認定被告乙○○有何自訴人所指之傷害犯行，揆諸首
    揭法條及裁判意旨，應認不能證明被告乙○○犯罪，依法應為被告乙○○無罪之
    諭知。
五、臺灣臺中地方法院檢察署九十三年度偵字第八七四九號與本案係同一案件，既經
    檢察官依法移送本院，即為本判決效力所及，附此敘明。
據上論斷，應依刑事訴訟法第三百四十三條、第三百零一條第一項，判決如主文。
中      華      民      國    九十四    年      三      月     十六     日
                                臺灣臺中地方法院刑事第十庭
                                    審判長法  官  郭  瑞  祥
                                          法  官  黃  家  慧
                                          法  官  黃  炫  中
右正本證明與原本無異。
如不服本判決，應於送達後十日內向本院提出上訴狀（須附繕本），上訴於台灣高等
法院台中分院。
                                          書記官
中      華      民      國    九十四    年      三      月     十六     日
